臺灣高等法院民事判決　　　　　　　　100年度上易字第634號
上　訴　人　袁子喻
訴訟代理人　黃文明律師
被　上訴人　高銘鴻
上列當事人間清償借款事件，上訴人對於中華民國100年4月27日
100年度訴字第236號第一審判決，一部提起上訴，本院於100年
10月11日言詞辯論終結，判決如下：
    主  文
原判決（除已確定部分外）廢棄。
上開廢棄部分，被上訴人應給付上訴人新台幣陸拾肆萬伍仟元，
及自民國99年9月3日起至清償日止，按年息百分之五計算之利息
。
第一審（除已確定部分外）、第二審訴訟費用均由被上訴人負擔
。
    事實及理由
一、上訴人主張：被上訴人於民國94年8月5日向伊借款新臺幣（
    下同）66萬元，約定自99年6月起按月清償攤還，如有1期未
    給付視為全部到期，兩造簽有借款清償契約書為憑。惟被上
    訴人僅攤還3期後拒不履行，爰依借貸之法律關係，訴請被
    上訴人返還借款等語。（於原審請求被上訴人應給付上訴人
    66萬元及自99年6月2日起至清償日止，按年息5％計算之利
    息，原審為上訴人全部敗訴之判決，上訴人僅就其中一部提
    起上訴），其上訴聲明：(一)原判決關於駁回下開第二項之訴
    部分廢棄。(二)上開廢棄部分，被上訴人應給付上訴人645,00
    0元及自99年9月3日起至清償日止，按年息5％計算之利息（
    就15,000元本息及645,000元之自99年6月2日起至同年9月2
    日止之利息請求，上訴人未上訴，此部分已確定，下不贅述
    ）。
二、被上訴人則以：伊於92年間認識上訴人，兩造進而於93年間
    同居，伊薪資、信用卡均交由上訴人處理日常生活開銷，然
    入不敷出，因而積欠銀行債務。上訴人於94年間曾提及幫忙
    伊償還銀行欠款一事，惟上訴人始終未提出清償之證明。伊
    為維繫兩造之感情，始應上訴人之要求而簽立94年8月5日之
    借據，實則並無借貸之事實，簽立該借據後，上訴人皆未請
    求其還款，兩造繼續同居關係。嗣上訴人於99年2月間請求
    伊償還借款，伊先予拒絕，然上訴人向伊任職之機關申訴，
    伊受長官約談並調整為內勤職務，為免上訴人持續騷擾，伊
    乃同意簽立99年3月6日之借款清償契約書，然兩造並無借貸
    關係，簽約後其曾攤還4期款項，惟上訴人推託拒不提出代
    為清償前欠銀行借款之證明，故伊自99年10月起不再付款予
    上訴人，上訴人訴請返還借款為無理由等語置辯。其答辯聲
    明：上訴駁回。
三、兩造對於被上訴人先後於94年8月5日、99年3月6日簽立借據
    、借款清償契約書等情，並不爭執，復有該借據、借款清償
    契約書可稽（見原審卷4至6頁），自堪信為真實。
四、本院得心證之理由：
  (一)按「消費借貸因金錢或其他代替物之交付而生效力」，固為
    88年4月21日修正前民法第475條所明定（修正後已刪除該條
    規定，見本院卷89頁），但所謂交付，原不以現實交付為限
    ，倘貸與人已依轉帳方式，將貸款撥入借用人之銀行帳戶內
    以代交付者，自仍發生與現實交付同等之效力。
  (二)上訴人主張被上訴人積欠信用卡債款甚多，向伊借款以償還
    卡債，伊於93年11月1日向台新國際商業銀行股份有限公司
    （下稱台新銀行）借款本金50萬元後，匯款至被上訴人之信
    用卡還款帳戶內，以清償被上訴人之卡債，其中自伊之台新
    銀行帳號00000000000000匯入被上訴人玉山銀行等帳戶，計
    328,069元，另自伊之台新銀行帳號00000000000000匯入被
    上訴人新光銀行等帳戶，計222,127元。又被上訴人再陸續
    向伊借款，截至94年8月5日止，此部分金額累計為134,700
    元，事後被上訴人僅清償部分借款。兩造遂於99年3月6日結
    算，被上訴人之借款尚餘66萬元未清償等情，業據其提出借
    款清償契約書、借據、台新銀行之「台幣存款歷史交易明細
    查詢表」為證（見原審卷4至6頁、本院卷28至50頁），經核
    上開「台幣存款歷史交易明細查詢表」所列載之匯款紀錄與
    上訴人所述情節相吻合，故上訴人主張其已交付借款一節，
    洵屬可取。
  (三)又被上訴人對於99年3月6日簽署之借款清償契約書並不爭執
    ，僅辯稱係因上訴人至其服務之機關騷擾，其不堪其擾始簽
    署，依民法第92條、第93條之規定撤銷云云，惟民法第92條
    第1項前段：「因被詐欺或被脅迫而為意思表示者，表意人
    得撤銷其意思表示」之規定，以表意人受詐欺、脅迫為要件
    ，始得撤銷之，然被上訴人並未能舉證證明上訴人有施用詐
    術或脅迫之行為，其空言辯稱撤銷清償契約云云，要無足取
    。又被上訴人為警員身分，其任職之服務機關為警察局，以
    維護治安、打擊犯罪為宗旨，苟上訴人有施用詐術或脅迫之
    不法行為，被上訴人及其警員同僚，豈會置之不理，未以現
    行犯查辦之理？故被上訴人指稱因不堪上訴人至其服務之機
    關騷擾始簽署清償契約一節，尚難採信。
  (四)兩造於99年3月6日結算借款餘額，即簽署卷附之借款清償契
    約書，已合意借款餘額以整數66萬元計算，自99年6月起分
    期清償，自99年6月起至100年5月止按月償還5,000元、自10
    0年6月起至101年5月止按月償還7,000元、自101年6月起至1
    02年5月止按月償還9,000元、自102年6月起至103年5月止，
    按月償還11,000元、自103年6月起至104年5月止按月償還13
    ,000元、自104年6月起至105年1月止按月償還15,000元，如
    1期未清償，視為全部到期等情（見原審卷4頁），被上訴人
    已清償3期計15,000元（見本院卷24頁，被上訴人雖辯稱償
    還4期，卻未舉證證明償還4期之利己事實，即難採信，併予
    敘明），苟未有分期清償借款之合意，被上訴人又豈會願意
    連續3期清償借款？再則，據上訴人提出其與被上訴人之電
    話通話紀錄及譯文，被上訴人謂：「(上訴人問：你欠錢的
    事情要怎麼解決？)就跟妳講還沒有啊」、「(上訴人問：這
    是你欠錢的樣子嗎？)不是啊，我就跟妳講了，有的話會跟
    妳處理啊」、「(上訴人問：哼，那你覺得你什麼時候要跟
    我處理，欠我錢的事情？)我就跟妳講了，妳就等著排順序
    啊」、「等我前面那些東西都處理完再還妳好不好」等語（
    見本院卷52至55頁）、「(上訴人問：啊你從6月2號，你又
    從6月8號，又從6月10號，又從6月20號，這些話都是你在講
    的？)我知道」、「(上訴人問：可是你給我看處理的方式，
    你很一天拖一天，你知道嗎？)我只是跟妳講說好，我有不
    方便的地方，請妳通融一下」等語（見本院卷58頁、63頁）
    ，是由兩造上開對話內容觀之，被上訴人並未否認有借款之
    事實，僅表示還款順序尚未輪到上訴人，請上訴人再通融一
    段時間，故本院審酌上開各項證據，而認上訴人主張被上訴
    人尚積欠借款645,000元本息未清償一節，洵屬可取。
五、綜上所述，上訴人依借款返還請求權，請求被上訴人清償64
    5,000元及自99年9月3日起至清償日止，按年息5％計算之利
    息部分，為有理由，應予准許。原審就上開應准許之部分，
    為上訴人敗訴之判決，尚有未洽。上訴意旨指摘原判決此部
    分不當，求予廢棄改判，為有理由。爰由本院予以廢棄，改
    判如主文第二項所示。
六、本件事證已臻明確，兩造其餘攻擊防禦方法及立論之證據資
    料，均經本院審酌後，對判決結果不生影響，爰無庸逐一論
    述，併此敘明。
七、據上論結，本件上訴為有理由，依民事訴訟法第450條、第
    78條，判決如主文。
中    華    民    國   100    年    10    月    25    日
                  民事第十六庭
                        審判長法  官  王聖惠
                              法  官  謝碧莉
                              法  官  呂淑玲
正本係照原本作成。
不得上訴。
中    華    民    國   100    年    10    月    25    日
                              書記官  明祖全